【裁判字號】    88,上訴,1772
【裁判日期】    890202
【裁判案由】    遺棄
【裁判全文】
臺灣高等法院臺南分院刑事判決            八十八年度上訴字第一七七二號    Ｇ
      上  訴  人  臺灣嘉義地方法院檢察署檢察官
      被      告  丙  ○  ○
右上訴人因被告因過失致死案件，不服臺灣嘉義地方法院八十八年度交易字第一一二
號中華民國八十八年十月十五日第一審判決（起訴案號：臺灣嘉義地方法院檢察署八
十八年度偵字第二五九八號），提起上訴，本院判決如左：
      主      文
上訴駁回。
      理      由
一、公訴意旨略以：被告丙○○於民國（下同）八十八年四月三日下午四時十五分許
    ，駕駛車牌號碼Ｊ７─五五九八號自用小客車，沿嘉義縣朴子市往六腳鄉北向行
    駛，途經中央公路台十九線六腳鄉○○段○○路之三岔路口之際，應注意車前狀
    況，隨時採取必要之安全措施，又當地限速時速六十公里，應減速慢行，作隨時
    停車之準備，且依當時情形，並無不能注意之情事，被告竟為超車而自內側快車
    道轉換至外側快車道，亦疏未注意對向有被害人侯江河騎乘車號ＬＶＹ─０六五
    號機車駛至該路口欲左轉，被告未減速慢行，仍以時速約一百公里之速度超速前
    進，以致撞及被害人侯江河人車，被害人因而飛撞被告所駕駛之自用小客車擋風
    玻璃後傷重倒地成為無自救力之人，被告見狀未停車查看，竟隨即加速轉往田寮
    方向逃逸，而遺棄被害人侯江河，被害人因傷重隨即死亡；因認被告丙○○涉有
    刑法第二百九十四條第一項之遺棄罪等語。
二、按犯罪事實應依證據認定之，無證據不得推定其犯罪事實，刑事訴訟法第一百五
    十四條定有明文。又「事實之認定應憑證據，如未能發現相當證據或證據不足以
    證明，自不能以推測或擬制之方法，以為裁判基礎」、「認定犯罪事實所憑之證
    據，雖不以直接證據為限，間接證據亦包括在內，然無論直接或間接證據，其為
    訴訟上之證明，須於通常一般之人均不致於有所懷疑，而得確信其為真實之程度
    者，始得據之為有罪之認定，倘其證明尚未達到此一程度，而有合理性懷疑之存
    在時，即無從為有罪之認定」，亦經最高法院分別著有四十年台上字第八六號判
    例、七十六年台上字第四九八六號判例可資參照。本件公訴意旨主張被告丙○○
    涉有遺棄罪，係以被告於撞及被害人侯江河後未停車查看，有逃逸之行為為論據
    。
三、惟查，被害人侯江河於車禍發生後，係經救護車送往行政院衛生署朴子醫院急救
    無效後，送至私立中國醫藥學院北港附設醫院太平間冰凍屍體之事實，有私立中
    國醫藥學院北港附設醫院八八院醫事字第０九九號號函在卷可稽；而經查詢行政
    院衛生署朴子醫院，並無被害人侯江河送醫就診之紀錄，且該院答詢病患如送至
    行政院衛生署朴子醫院急診，經急診醫師身體診視發現已無生命跡象，即交家屬
    領回相關規定辦理，亦有行政院衛生署朴子醫院八八朴醫歷字第三三四五號函可
    證；是被害人於送行政院衛生署朴子醫院急救前，可能已因本件車禍而傷重死亡
    ；徵之證人即現場承辦警員高連順於原審審理中證述被害人侯江河當時看起來已
    死亡，但救護車還是將被害人送醫院等語（見原審八十八年五月十三日訊問筆錄
    ），且本件相驗法醫師鄭寬寶陳稱被害人因車禍相當嚴重，縱即時送醫，亦無法
    將其生命救回等語（見檢察官勘驗筆錄），證人乙○○於本院調查時證稱：被撞
    時被害人當時應已死亡，因一動都不動，撞擊力很大等語。另目擊證人甲○○於
    本院結證稱：.... 因車速很快，撞上後，被害人在路上都不動了，.... 等情。
    堪信被害人侯江河於車禍發生當時即因傷重當場死亡，而非於送醫後傷重死亡；
    而被害人侯江河既於車禍發生當時即因傷重而當場死亡，即無陷於無自救力之狀
    態有待扶救可言，被告未下車察看，給予侯江河生存上所必要之扶助、救護，即
    不構成遺棄罪；至被告行為後，刑法雖已於八十八年四月二十一日修正公布，增
    訂刑法第一百八十五條之四規定：「駕駛動力交通工具肇事，致人死傷而逃逸者
    ，處有期徒刑六月以上五年以下有期徒刑。」，惟本件被告之行為時間為八十八
    年四月三日，係在刑法第一百八十五條之四修正生效之前，依罪刑法定及法律不
    溯即往原則，被告之行為即不受上開刑法第一百八十五條之四規定之規範，附此
    敘明；此外，復查無其他證據證明被告確有公訴人所指述遺棄被害人侯江河之行
    為，揆諸首揭說明，既無積極證據足認被告有公訴人指述之犯行，不能證明被告
    犯有遺棄罪，原審依法就被告被訴遺棄部分諭知無罪之判決。本院經核原審此部
    分判決於法尚無不合，檢察官上訴意旨，猶執前詞，指摘原判決不當，非有理由
    ，應予駁回。
據上論結，應依刑事訴訟法第三百六十八條，判決如主文。
本案經檢察官張佩珍到庭執行職務。
中    華    民    國      八十九      年      二      月      二        日
                                  臺灣高等法院臺南分院刑事第三庭
                                      審判長法官  黃    聰    明
                                            法官  黃    三    哲
                                            法官  林    勝    木
右正本證明與原本無異。
如不服本判決，應於判決送達後十日內向本院提出上訴狀，其未敘述理由者並應於提
出上訴狀後十日內向本院補提理由書（應附繕本)。
                                      法院書記官  吳    秋    賢
中    華    民    國      八十九      年      二      月      二        日


司法院資訊處製作；財團法人民間司法改革基金會備份。
